【裁判字號】    89,台上,523
【裁判日期】    890127
【裁判案由】    誣告
【裁判全文】
最高法院刑事判決                                八十九年度台上字第五二三號
    上訴人  甲○○
右上訴人因誣告案件，不服台灣高等法院台南分院中華民國八十七年一月七日第二審
判決 (八十六年度上訴字第一七三六號，起訴案號：台灣台南地方法院檢察署八十四
年度偵字第八六二一號），提起上訴，本院判決如左：
    主  文
原判決撤銷，發回台灣高等法院台南分院。
    理  由
本件原判決認定上訴人甲○○於民國七十八年十二月間，向洪鵬峰等人購買台南市○
○段八九之四地號等三十四筆土地。因資金短絀，為免於被解除契約及沒收保證金，
乃透過王水村洽商和解方案，雙方於同月二十七日重新訂約，降低價金為新台幣（下
同）四億零五百餘萬元，並由上訴人簽發一億八千萬元之支票給付價款。嗣上訴人於
七十九年一月五日經由曾順芳、甘憲成介紹，以每坪七十五萬元將上開土地轉售洪
樟，並收取訂金三千萬元，而以該款支付洪鵬峰訂金二千萬元，另支付一千五百萬元
予曾順芳作為介紹費。但上訴人仍無力支付後繼之價款，洪樟亦憂其權益不保，經
三方會商，於同年四月一日達成協議，由洪樟承受上訴人之買受人地位，上訴人則
退出買賣。上訴人因不甘損失，意圖使洪鵬峰、王水村受刑事處分，於同年十一月二
十一日具狀向台灣台南地方法院檢察署告訴洪鵬峰、王水村以買賣土地為餌，尋找對
象詐騙及恐嚇取財，再教唆甘憲成、曾順芳等人向其勒索一千五百萬元，涉有擄人勒
贖、恐嚇取財罪嫌等情。因而維持第一審論處上訴人意圖他人受刑事處分，向該管公
務員誣告罪刑之判決，駁回其在第二審之上訴。固非無見。
惟查：(一)告訴人所訴事實，雖不能證明其係實在，對於被訴人為不起訴處分或無罪判
決確定者，是否構成誣告罪，尚應就其有無虛構誣告之故意以為斷，並非當然可以誣
告罪相繩。原判決認定上訴人意圖使洪鵬峰、王水村受刑事處分，具狀向台灣台南地
方法院檢察署誣指其二人涉有擄人勒贖、恐嚇取財罪嫌等事實。僅以上訴人所告訴之
案件，分別經檢察官為不起訴處分及判決無罪確定；且上訴人於該案中所舉之證人黃
榮仁，亦經原審法院依偽證罪判刑確定，為其論據。但就上訴人如何虛構事實並具有
如何之犯罪故意，則未說明其憑以認定之證據及理由，難謂無判決不載理由之違法。
(二)有罪之判決書，對於被告有利之證據不採納者，應記載其理由，刑事訴訟法第三百
十條第二款定有明文。上訴人於原審辯稱洪鵬峰於七十七年七月間，即經王水村之介
紹，出售上開土地予陳明賢，雙方尚有糾葛未解決，旋又由王水村介紹出售予上訴人
；而王水村並因夥同郝欣民等人共同恐嚇陳明賢，業經判處罪刑在案，足見洪鵬峰、
王水村短期內一地數賣，如有糾紛，動輒糾眾實施強暴、脅迫，使上訴人就範，上訴
人所訴並非全然無因等語；並引述李文材、劉光輝、鄭蓉、黃榮仁、吳淑芬等人之證
言為據（見原審卷第五六至五八頁）。此與上訴人有無誣告之故意攸關，究竟實情如
何，原審未詳加調查，亦未敘明其不足採憑之理由，亦有可議。上訴意旨指摘原判決
違背法令，非無理由，應認有撤銷發回更審之原因。
據上論結，應依刑事訴訟法第三百九十七條、第四百零一條，判決如主文。
中      華      民      國    八十九    年      一      月    二十七    日
                              最高法院刑事第六庭
                                  審判長法官  紀  俊  乾
                                        法官  楊  商  江
                                        法官  黃  正  興
                                        法官  陳  東  誥
                                        法官  張  春  福
      右正本證明與原本無異
                                              書  記  官
中      華      民      國    八十九    年      二      月      一      日


司法院資訊處製作；財團法人民間司法改革基金會備份。
